臺灣高等法院刑事裁定
111年度抗字第1769號
抗  告  人  臺灣臺北地方檢察署檢察官
受  刑  人  何富豪


上列抗告人因聲請撤銷緩刑案件，不服中華民國111年10月13日
臺灣臺北地方法院111年度撤緩字第152號裁定（聲請案號：臺灣
臺北地方檢察署111年度執聲字第1492號、111年度執助字第1332
號），提起抗告，本院裁定如下： 
    主  文
抗告駁回。
    理  由
一、原裁定意旨略以：受刑人何富豪因販賣第三級毒品未遂案件
    ，經原審以110年度訴字第947號判處有期徒刑1年10月，緩
    刑5年，於民國111年5月4日確定，經依受刑人臺北市文山區
    興隆路之上開住所傳喚應於111年8月16日報到執行保護管束
    ，受刑人固確未報到，惟受刑人未居住於戶籍地，且其母親
    無受刑人之聯繫方式，則受刑人是否確已知悉執行命令，即
    非無疑，且受刑人或因未收受傳票，致遭通緝，尚難遽認受
    刑人顯有逃匿之虞，況聲請人未為公示送達，致受刑人無從
    知悉執行命令，亦難認受刑人有故意不依命令到場之情形。
    尚難僅以受刑人經傳喚未到，遽認其主觀上有不履行緩刑負
    擔之故意，而有違反應遵守之事項情節重大之情事。乃裁定
    駁回抗告人撤銷受刑人緩刑之聲請等語。
二、抗告意旨略以：受刑人於偵審程序中，僅陳述戶籍地址，並
    無陳報其他居所，則戶籍地址即為能領受相關訴訟文書之址
    ，以其戶籍地址為補充送達，應已生合法送達之效力，若以
    嗣後查訪而否定補充送達之效力，有倒果為因之嫌，況公示
    送達，係法律上視為已經送達，並非真實送達，必先有不能
    依其他方法送達之情形，始得為之，是原裁定即有違誤，請
    將原裁定撤銷，另為適當合法之裁定。
三、按受緩刑之宣告而違反第74條第2項第1款至第8款所定負擔
    情節重大，足認原宣告之緩刑難收其預期效果，而有執行刑
    罰之必要者，得撤銷其宣告，刑法第75條之1第1項第4款定
    有明文。另受保護管束人在保護管束期間內，應遵守左列事
    項：二、服從檢察官及執行保護管束者之命令。四、對於身
    體健康、生活情況及工作環境等，每月至少向執行保護管束
    者報告1次。受保護管束人違反前條各款情形之一，情節重
    大者，檢察官得聲請撤銷保護管束或緩刑之宣告，保安處分
    執行法第74條之2第2款、第4款、第74條之3第1項亦分別規
    定甚明。而保安處分執行法第74條之3之立法理由載稱，受
    保護管束人違反前條規定應遵守之事項，其情節重大者，足
    見保護管束處分已不能收效，得為刑法第92條第2項及第93
    條第3項撤銷保護管束或緩刑之宣告或假釋之事由，檢察官
    及典獄長應聲請撤銷，爰增訂本條。故撤銷保護管束或緩刑
    之宣告與否在於「是否情節重大而足見保護管束處分已不能
    收效」。至所謂「情節重大」，係指受判決人顯有履行負擔
    之可能，而故意不履行、無正當事由拒絕履行或顯有逃匿之
    虞等情事而言，法院撤銷緩刑與否，仍應以「足認原宣告之
    緩刑難收其預期效果，而有執行刑罰之必要」之實質要件作
    為審認標準。準此，保安處分執行法第74條之3乃採裁量撤
    銷主義，賦予法院撤銷與否之權限，由法院依職權本於合目
    的性之裁量，應衡酌受刑人履行應遵守事項之可能、違反應
    遵守事項之原因及其違反情節、程度等一切情形而為認定，
    並應斟酌是否得確保保安處分執行命令之達成、宣告緩刑之
    目的，及是否足認難收其預期效果，而有執行刑罰之必要，
    作為審認是否撤銷緩刑宣告之標準，尚非受刑人一有違反情
    事即當然撤銷緩刑之宣告。再依一定之事實，足認以久住之
    意思，住於一定之區域者，即為設定其住所於該地，為民法
    第20條所明定。是主觀上有久住一定區域之意思，客觀上有
    住於一定區域之事實，該一定之區域即為住所，並不以登記
    為要件。至戶籍法為戶籍登記之行政管理規定，戶籍地址乃
    係依戶籍法所為登記之事項，並非認定住所之唯一標準（最
    高法院106年度台抗字第106號裁定意旨參照）。
四、經查：　　
  ㈠受刑人因違反毒品危害防制條例之販賣第三級毒品未遂案件
    ，經臺灣新北地方法院以110年度訴字第947號判處有期徒刑
    1年10月，緩刑5年，緩刑期內付保護管束，並應於判決確定
    後，向執行檢察官指定之政府機關、政府機構、行政法人、
    社區或其他符合公益目的之機構或團體，提供50小時之義務
    勞務，於111年5月4日確定，緩刑期間自111年5月4日至116
    年5月3日止，有該案判決及本院被告前案紀錄表可查。嗣經
    臺灣臺北地方檢察署（下稱臺北地檢署）檢察官於111年7月
    4日以111年度執保助字第62號執行保護管束，按受刑人之戶
    籍地即上開臺北市文山區興隆路地址送達，而通知受刑人應
    於111年8月16日上午10時報到執行保護管束，該執行命令於
    111年7月13日由受刑人之母簽名收受，有臺北地檢署檢察官
    執行保護管束命令、送達證書可憑。另受刑人固於111年5月
    3日經臺北地檢署發布通緝，惟受刑人已無居住該處，且其
    母親已約2年未與其聯繫，亦無受刑人之聯繫方式等情，亦
    有臺北市政府警察局文山第一分局111年10月4日查訪紀錄表
    在卷可考。依前述說明，受刑人既未實際居住於戶籍地，則
    受刑人是否確實已知悉檢察官之執行保護管束命令，客觀上
    即非無疑，尚不能以受刑人經傳喚未到，即認受刑人已知悉
    執行保護管束者命令內容，而有故意不服從、不履行緩刑負
    擔之故意，而認屬有「情節重大」情事。原裁定以尚難逕認
    受刑人有故意不服從命令而情節重大之情形，而駁回本件撤
    銷緩刑宣告之聲請，經核尚無違誤。
  ㈡抗告意旨固以本件已為補充送達，即生合法送達之效力，況
    公示送達必先有不能依其他方法送達之情形，始得為之，指
    摘原審裁定不當云云。惟受刑人雖有前揭未遵期報到一次之
    情事，然是否足認受刑人已該當保安處分執行法第74條之3
    第1項所定違反保護管束應遵守事項情節重大之情狀，且有
    撤銷緩刑之必要，確有研求之餘地。又受刑人或因非居住於
    戶籍地，致未接獲通知，而遭通緝，尚難逕以受刑人另案經
    通緝，即認全然無遵守保護管束事項或緩刑負擔之意。況本
    件緩刑期間至116年5月3日始屆滿，尚有相當期間足供受刑
    人履行上開緩刑負擔。而卷內復查無其他證據堪認受刑人有
    違反保護管束命令且情節重大之情事，尚難認受刑人上揭違
    反保安處分執行法第74條之2第2、4款之情形屬於情節重大
    。抗告意旨徒以前詞指摘原裁定不當，反覆爭執該次執行保
    護管束命令通知之送達效力，惟未再舉出其他事證說明受刑
    人有何違反「服從檢察官及執行保護管束者之命令」、「對
    於身體健康、生活情況及工作環境等，每月至少向執行保護
    管束者報告1次」之「情節重大」情事，難認其抗告有理由
    ，應予駁回。
五、應依刑事訴訟法第412條，裁定如主文。　　　
中　　華　　民　　國　　111 　年　　11　　月　　28　　日
　　　　　　　　　刑事第八庭  審判長法　官  陳世宗
　　　　　　　　　　　　　　　　　  法　官  呂寧莉
　　　　　　　　　　　　　　　　　  法　官  林呈樵
以上正本證明與原本無異。
不得再抗告。
                                    書記官  謝雪紅
中　　華　　民　　國　　111 　年　　11　　月　　28　　日